【裁判字號】    99,交抗,2113
【裁判日期】    991130
【裁判案由】    違反道路交通管理處罰條例
【裁判全文】
臺灣高等法院交通事件裁定            99年度交抗字第2113號
抗  告  人
即受處分人  宋治屏
上列抗告人因違反道路交通管理處罰條例案件，不服臺灣板橋地
方法院中華民國99年11月5日所為裁定（99年度交聲字第3254號
），提起抗告，本院裁定如下：
    主  文
抗告駁回。
    理  由
一、聲明異議意旨略以：請出示原簽認告發單或逕行告發之行車
    照片，另裁決書內之違規地點為光武街，並未註明詳實地址
    ，且僅記載酒測濃度超過0.55以上，並未精確標示。若以上
    均能有明確事證，當事人自當受罰，又只是騎機車，有何法
    條罰扣汽車駕照，為此聲明異議等語。
二、原裁定略以：本件原處分機關交通部公路總局臺北區監理所
    板橋監理站於99年8月27日所為之板監裁字第裁41-C0000000
    0號裁決書，於99年8月30日送達受處分人親自蓋章收受，則
    異議人如對該裁決書有所不服，自應從送達之翌日（即99年
    8月31日）起20日內聲明異議，再加計在途期間2日，其聲明
    異議期間至99年9月21日即已屆滿。然異議人遲至99年10月
    11日始向原處分機關提出聲明異議狀，受處分人之聲明異議
    顯然已逾異議期間，其程式不合法，且無從補正，從而駁回
    受處分人之異議。
三、抗告意旨略以：異議人自收到交通部公路總局臺北監理所板
    橋監理站之裁決書，即曾以電話向該監理站相關人員提出異
    議。因該案涉及公共危險罪，正在法院審理中，監理站人員
    告之可於庭上陳述異議事由，故未就裁決書所註之法定日期
    提出異議申請。又伊確於庭上提出異議事項，且陳述檢察署
    處刑書中不實之部分，請其提出確實之行車行為證據，唯法
    官並未對伊要求之證據有明確說明，仍判罰金5萬元，不得
    上訴。另無罪推定原則是刑事訴訟程序保障被告權利之基石
    ，假如案件無證據可以支持或是用以證明被告之證據尚有可
    疑，法官就應判決被告無罪，故受處分人只好就裁決書提出
    異議（雖已過期）及提告檢察署聲判書之不當指控。受處分
    人原就裁決書所提出之異議內容，顯然與裁決書所載有不當
    之處，另裁決之前，並未徵詢納入異議人之辯解，僅就警方
    紀錄即擅自做成裁決，亦為不當。既未查明擅開裁決書，不
    知是否有瀆職之嫌，故請不以過期之理由，重新審理此案云
    云。
四、按受處分人不服第8條主管機關所為之處罰，得於接到裁決
    之翌日起20日內向管轄地方法院聲明異議；而交通法庭認聲
    明異議不合法律上之程式，且無從補正者，應以裁定駁回之
    ，道路交通管理處罰條例第87條第1項、道路交通事件處理
    辦法第17條前段分別定有明文。次按處理違反道路交通管理
    事件，有關文書送達之程序，依行政程序法之規定，違反道
    路交通管理事件統一裁罰基準及處理細則第5條定有明文。
    而依行政程序法第72條第1項前段、第73條第1項之規定：送
    達，於應受送達人之住居所、事務所或營業所為之。經查，
    本件原處分機關因抗告人即受處分人宋治屏違反道路交通管
    理處罰條例第35條第1項第1款之行為，於99年8月27日以板
    監裁字第裁41-C00000000號裁處異議人罰鍰新臺幣4萬5千元
    ，吊扣駕駛執照12個月，並應參加道路交通安全講習，該裁
    決書已於99年8月30日送達抗告人在臺北縣板橋市○○街2巷
    55之3號住所，由受處分人親自收受，有送達證書附卷可稽
    。依上開規定，本件聲明異議期間應自抗告人收受裁決書翌
    日之98年8月31日起算，其異議期間已於同年9月21日屆滿，
    乃抗告人遲至99年10月11日始向原處分機關聲明異議，有卷
    附聲明異議狀上基隆監理站之收文章戳日期參照，抗告人之
    聲明異議顯已逾法定異議期間而喪失異議權甚明，原審因此
    裁定駁回，經核並無違誤。又依「先程序後實體」之法理，
    抗告人異議程序既不合法，本件即無由審酌實體事項。從而
    ，抗告人抗告意旨關於實體事項部分，本院依法即無從審究
    。是抗告人所提抗告，為無理由，應予駁回。
五、據上論斷，依道路交通管理處罰條例第89條、道路交通事件
    處理辦法第25條、刑事訴訟法第412條，裁定如主文。
中    華    民    國    99    年    11    月    30    日
                  刑事第二十二庭審判長法  官  郭雅美
                                      法  官  洪于智
                                      法  官  李麗珠
以上正本證明與原本無異。
不得再抗告。
                                      書記官  陳禹任
中    華    民    國    99    年    12    月    2     日

司法院資訊處製作；財團法人民間司法改革基金會備份。
